【裁判字號】    98,訴,417
【裁判日期】    980508
【裁判案由】    強盜等
【裁判全文】
臺灣臺南地方法院刑事判決               98年度訴字第417號
公  訴  人  臺灣臺南地方法院檢察署檢察官
被      告  丁○○
                    （現在臺灣臺南看守所羈押中）
指定辯護人  本院公設辯護人甲○○
上列被告因強盜等案件，經檢察官提起公訴（98年度偵字第2759
號），本院判決如下：
    主  文
丁○○竊盜，累犯，處有期徒刑肆月；又傷害人之身體，累犯，
處有期徒刑壹年。應執行有期徒刑壹年貳月。
   事  實
一、丁○○前因竊盜案件，經臺灣高雄地方法院以94年度易字第
    606號判處有期徒刑6月確定，又因偽造文書案件，經臺灣高
    雄地方法院以95年度易字第685號判處有期徒刑3月確定，嗣
    由臺灣高雄地方法院以96年度減字第1898號裁定減刑並應執
    行有期徒刑4月確定，而於民國（下同）96年7月16日縮刑執
    行完畢出監。竟不知惕勵，於98年2月17日凌晨1時餘許，騎
    乘車牌號碼CM3-661號重型機車，行經臺南市○○路862巷19
    號之延平市場，竟意圖為自己不法之所有，將上開機車停放
    在延平市場旁戊○○經營之「明日小吃店」旁，徒步至該市
    場內乙○○經營之「孟芳素食家」攤位，掀開該攤位帆布，
    徒手竊得該攤位內乙○○所有之電子秤一台後，走回上開機
    車處，將上開電子秤放置在機車踏板上，又返回上開素食家
    攤位內，繼續翻動物品，適戊○○在「明日小吃店」準備收
    攤，查覺丁○○形跡可疑，狀似行竊，戊○○遂步行數公尺
    至「孟芳素食家」旁，觀看丁○○動靜，丁○○發現遭人觀
    看，立即走出「孟芳素食家」攤位，往公園路方向（亦即與
    「孟芳素食家」通往上開機車停放處之方向相反）離去，詎
    丁○○離去數步後，不滿戊○○仍朝其觀看，竟基於傷害他
    人身體之故意，折向戊○○，趁戊○○不備，朝戊○○臉部
    猛力毆擊一拳，致戴春明倒地，受有右上頷門齒與側門齒牙
    冠斷裂、左眼結膜下出血、上唇鈍挫瘀傷、右手多處擦傷、
    右下肢鈍挫傷及鼻部鈍挫傷等傷害，丁○○立刻躲入上開市
    場內攤位藏匿。嗣警方據報前往處理，旋於同日凌晨1時55
    分許，在上開公園路19弄巷口逮獲丁○○，扣得上開機車及
    電子秤，查悉上情。
二、案經戊○○訴由臺南市警察局第五分局報請臺灣臺南地方法
    院檢察署偵查起訴。
    理  由
壹、程序方面：按被告以外之人於審判外之陳述，經當事人於審
    判程序同意作為證據，法院審酌該言詞陳述或書面陳述作成
    時之情況，認為適當者，亦得為證據，刑事訴訟法第159條
    之5第1項定有明文。查被告丁○○於本院審理時對證人即告
    訴人戊○○與證人即竊盜之被害人乙○○於警詢時所為筆錄
    之證據能力均不爭執（見本院卷第22頁背面），且本院依卷
    內資料審酌該警詢筆錄作成時之情況，亦認為並未有何違背
    法律或其他相關規定之情事，而應認為適當，是依刑事訴訟
    法第159條之5第1項之規定，上開證人於警詢所作之筆錄，
    為傳聞法則之例外而具有證據能力，本院自得引為判決參考
    之依據，先予敘明。
貳、實體方面：
一、(一)訊據被告對於上開事實均坦承不諱（見本院卷第11、29、
    55頁），並有證人即被害人乙○○於警詢時、證人即告訴人
    戊○○於警詢時及偵審中以證人身分結證之證述可佐（見警
    卷第4至9頁，偵卷第16、17頁，本院卷第31至51頁），而戊○○因被告毆擊受有上開傷害之情，亦有行政院衛生署臺南
    醫院診斷證明書2紙及證人戊○○傷勢照片2張附卷可憑（見
    警卷第16頁，偵卷第19頁，本院卷第26頁），此外，再有上
    開現場、機車與電子秤照片共7張、扣押物品目錄表1紙、贓
    物認領保管單1紙及案發現場與照片可查（見警卷第18、19
    、2 8至30頁），足證被告之任意性自白與事實相符，可信
    為真正。(二)至於證人戊○○於審理中另證稱：被告出手毆打
    係為殺人滅口云云（見本院卷第38頁），因被告與戊○○素
    不相識，當無深仇大怨，且被告僅徒手毆擊一拳，即行躲入
    市場內藏匿，尚難認被告出手有殺人之意思。另被告於偵查
    中雖供稱：案發過程中，戊○○曾站在攤位中間的走道對我
    喊叫云云（見偵卷第5頁），惟證人戊○○於審理中結證稱
    ：當時我都未對被告喊叫等語明確（見本院卷第45頁），故
    被告此部分偵查中供述，亦無法採認。(三)綜上所述，本件事
    證明確，被告上開犯行堪予認定。
二、(一)核被告所為，係犯刑法第320條第1項之竊盜既遂罪及同法
    第277條第1項普通傷害罪。被告所犯上開兩罪，犯意各別，
    行為互殊，應分論併罰。(二)公訴人雖認被告之行為成立竊盜
    罪名，且為「防護贓物」、「脫免逮捕」，施強暴行為，應
    成立同法第329條之準強盜罪嫌云云，惟此等罪嫌部分業經
    被告始終否認在卷。(1)按竊盜或搶奪，為脫免逮捕，而當場
    施以強暴、脅迫者，依刑法第329條之規定以強盜論。所謂
    「脫免逮捕」，必已著手於竊盜或搶奪行為之實行，因被害
    人或其他之人欲加以逮捕，為脫免其逮捕而當場施以強暴、
    脅迫者，始足當之。倘無逮捕行為，僅因遭人發現即施以強
    暴、脅迫，應視其情形論以他罪外，尚不能以強盜論，而依
    刑法第329條之準強盜罪相繩（最高法院89年度臺上字第428
    1號判決參照）。(2)查證人戊○○於審理中業已結證稱：被
    告的機車停在我的店旁邊，機車上放了一台電子秤，我懷疑
    電子秤可能是「孟芳素食家」老闆所有，因為我太太說有個
    人在那邊巡來巡去，我就走到素食家旁，觀看被告翻動攤位
    內物品的情形，我並沒有想去抓被告，那時我剛走近，被告
    就馬上往公園路那邊跑去，被告跑開的方向並不是往他機車
    的方向，被告並未要拿電子秤，我想依照機車的登記資料，
    以後可以找到被告，而且電子秤放在機車踏板上也是證據，
    所以我沒有阻止被告跑開，沒有追被告，也沒有喊住被告，
    之後被告折回打我一拳，我倒地後，被告就往市場裡面跑去
    ，也不是往他機車停放的地方跑，我就爬起身去打電話報警
    等語明確（見本院卷第38至40、45、46頁），可知證人戊○○於發現被告行竊、跑開之時，並未有任何出手或出聲阻止
    之情形，亦即證人戊○○當時並無任何欲加以逮捕被告之行
    為，既無逮捕行為，則被告離去後旋即折回毆傷證人戊○○
    之所為，尚與準強盜罪規定之「為脫免逮捕」而當場施以強
    暴之要件不合。又被告自發現證人戊○○靠近觀看，旋即離
    去，復立刻折回毆擊證人戊○○，又躲入市場裡面藏匿，嗣
    至遭警逮獲，被告均未有靠近上開機車或拿取電子秤之情形
    ，故被告所為上開傷害，亦無法逕自認為出於「防護贓物」
    之意思。(3)綜上，被告行竊後，毆傷戊○○，並非為防護贓
    物或脫免逮捕而為之，故被告上開所為，不得以刑法第329
    條準強盜罪名相繩，檢察官此部分起訴意旨，容有誤會，惟
    本件起訴之基本事實相同，爰變更檢察官之起訴法條，附此
    敘明。
三、本件被告前曾因犯上開竊盜及偽造文書等罪，經法院裁定減
    刑並應執行有期徒刑4月確定，而於96年7月16日縮刑執行完
    畢出監等情，有臺灣高等法院被告前案紀錄表1份在卷可稽
    ，其受有期徒刑之執行完畢，5年以內故意再犯本件有期徒
    刑以上之罪，為累犯，本件竊盜及傷害犯行均應依刑法第47
    條第1項之規定加重其刑。爰審酌被告犯罪之動機、目的、
    手段、生活狀況、智識程度、所竊物品之價值，及其有犯罪
    前科，仍不知惕勵，不思以正當方式獲取財物，而恣意竊盜
    他人物品，危害社會治安，經人發現行竊，欲任其離去，竟
    出手毆擊之，告訴人所受傷勢，身心痛苦，暨被告坦承犯行
    與上開竊得物品業經領回等一切情狀，各量處如主文所示之
    刑，並定其應執行之有期徒刑，以資懲儆。
據上論斷，應依刑事訴訟法第299條第1項前段、第300條，刑法
第320條第1項、第277條第1項、第47條第1項、第51條第5款刑法
施行法第1條之1第1項、第2項前段，判決如主文。
本案經檢察官丙○○到庭執行職務。
中    華    民    國    98    年    5     月    8     日
                  刑事第十庭審判長法  官  陳威龍
                                  法  官  高如宜
                                  法  官  盧鳳田
以上正本證明與原本無異。
如不服本判決應於收受本判決後10日內向本院提出上訴書狀，並
應敘述具體理由。其未敘述上訴理由者，應於上訴期間屆滿後20
日內向本院補提理由書狀（均須按他造當事人之人數附繕本）「
切勿逕送上級法院」。
                                  書記官  黃憶筑
中    華    民    國    98    年    5     月    8     日
附錄本件論罪科刑法條：
刑法第277條第1項：
傷害人之身體或健康者，處3年以下有期徒刑、拘役或1千元以下
罰金。
刑法第320條第1項：
意圖為自己或第三人不法之所有，而竊取他人之動產者，為竊盜
罪，處5年以下有期徒刑、拘役或500元以下罰金。


司法院資訊處製作；財團法人民間司法改革基金會備份。
